臺灣高等法院刑事判決
108年度上易字第2090號
上  訴  人  
即  被  告  蔡武魁  



上列上訴人即被告因詐欺案件，不服臺灣新北地方法院108年度
易字第273號，中華民國108年8月28日第一審判決（起訴案號：
臺灣新北地方檢察署107年度偵字第33336號），提起上訴，本院
判決如下：
    主  文
上訴駁回。
    事  實
一、蔡武魁於民國107年8月31日上午10時8分許（起訴書誤載為9
    月6日上午8時31分許），在新北市○○區○○街0號販售海鮮食
    品之攤販，向攤販老闆吳進展購買蛤蠣及蝦仁各新臺幣（下
    同）100元，合計200元，蔡武魁將仟元紙鈔1張放在攤販磅
    秤上，吳進展之女吳婉詩在旁見狀即拿出500元鈔票1張及10
    0元鈔票3張找與蔡武魁，並低頭將磅秤上之仟元紙鈔收入錢
    筒，蔡武魁竟意圖為自己不法之所有，基於詐欺取財犯意，
    趁吳婉詩未及注意之際，迅速將吳婉詩方交付之500元鈔票1
    張塞入褲頭，隨即向吳婉詩及吳進展謊稱少找500元云云，
    並作勢四處尋找，但找不到該500元鈔票之情形，致吳進展
    陷於錯誤，再次交付500元鈔票1張予蔡武魁，蔡武魁因而詐
    得500元。
二、案經吳婉詩訴由新北市政府警察局板橋分局移送臺灣新北地
    方檢察署檢察官偵查起訴。
    理  由
一、按被告以外之人（包括證人、鑑定人、告訴人、被害人及共
    同被告等）於審判外之陳述雖不符刑事訴訟法第159條之1至
    之4等4條之規定，而經當事人於審判程序同意作為證據，法
    院審酌該言詞陳述或書面陳述作成時之情況，認為適當者，
    亦得為證據；當事人、代理人或辯護人於法院調查證據時，
    知有刑事訴訟法第159條第1項不得為證據之情形，而未於言
    詞辯論終結前聲明異議者，視為有前項之同意，同法第159
    條之5定有明文。立法意旨在於傳聞證據未經當事人之反對
    詰問予以核實，原則上先予排除。惟若當事人已放棄反對詰
    問權，於審判程序中表明同意該等傳聞證據可作為證據；或
    於言詞辯論終結前未聲明異議，基於尊重當事人對傳聞證據
    之處分權，及證據資料愈豐富，愈有助於真實發見之理念，
    且強化言詞辯論主義，使訴訟程序得以順暢進行，上開傳聞
    證據亦均具有證據能力。經查，對於下列經本院調查之證據
    方法（含供述及非供述證據），被告蔡武魁及檢察官於本院
    中均同意具備證據能力（本院卷第60至61頁），本院審酌上
    開證據亦無非法取供等不法情形，因認本案經調查之證據均
    有證據能力。
二、得心證之理由
  ㈠訊據被告固坦承於107年8月31日上午10時8分許，有在新北市
    ○○區○○街0號向吳進展購買200元海鮮，付款1,000元並收取
    告訴人吳婉詩所交付找錢之款項等事實，惟矢口否認有何詐
    欺犯行：辯稱伊沒有多拿告訴人的500元，當天伊將1,000元
    放在磅秤上，告訴人有找伊錢，第一次告訴人找伊4張100元
    鈔票，伊將1張100元鈔票還給告訴人，對方再找伊1張500元
    鈔票；伊當時收到告訴人第一次找錢時，把左手伸入褲頭，
    是在拉左邊的褲子褲頭，不是把500元鈔票藏到左邊褲頭內
    云云。
  ㈡經查：
  1.被告於上開時、地，向海鮮攤販老闆吳進展購買蛤蠣及蝦仁
    各100元，合計200元，付款時，被告先拿出1,000元紙鈔1張
    放在攤販磅秤上，告訴人吳婉詩在旁見被告已付款並找錢。
    被告旋向告訴人及吳進展稱少找500元，且找不到該500鈔票
    之情形，吳進展遂再交付被告500元鈔票1張等事實，為被告
    所不否認，並經告訴人於警詢、偵查中證述綦詳（107年度
    偵字第33336號卷〈下稱偵查卷〉第9至14頁、第51至52頁），
    且有監視器畫面截圖10張（偵查卷第27、29頁）在卷可憑，
    此部分事實，堪信為真實。至公訴意旨認本案犯罪時間為10
    7年9月6日上午8時31分，惟依告訴人警詢筆錄所指述之內容
    及監視器畫面所顯示之時間，本件案發時間應為107年8月31
    日上午10時8分許，公訴檢察官於原審審理中亦當庭更正犯
    罪時間應為107年8月31日（原審卷第34頁），附此敘明。
  2.本案案發經過，業據告訴人於偵查中證稱：當天被告向伊父
    親購買價值200元的海鮮，伊裝好食品後，被告就將1,000元
    丟在磅秤上，伊便從錢筒拿出500元1張及100元3張排列整齊
    並交給對方，伊低頭把1,000元收到錢筒內，抬起頭時，被
    告卻說伊少給他500元，因為伊有把錢排列整齊，伊有印象
    ，且四周沒有找到可能掉下去之500元，伊父親就連同被告
    購買物品再給被告500元，被告即騎車離去，伊當天傍晚調
    閱監視器，發現伊確實有找3張100元及1張500元給被告，伊
    交錢給被告時，被告瞬間將500元鈔票收進褲頭裡等語在卷
    （偵查卷第51至52頁），且與其於警詢中證述相符，尚無明
    顯重大之矛盾或瑕疵可指。
  3.現場錄影光碟業經原審勘驗在卷，勘驗結果如下：（10：06
    ：00至10：08：09）被告騎乘機車停於告訴人攤販前，下車
    購買商品，並掏出一張鈔票置於磅秤上。（10：08：10至10
    ：08：20）告訴人打開放錢的抽屜，數了4張鈔票後找錢予
    被告，被告右手拿到告訴人遞過來的鈔票，雙手握住鈔票，
    而後其左手有拿取物品朝其左邊腰帶伸入褲頭。（10：08：
    21至10：09：45）被告攤開雙手向告訴人表示少找錢，告訴
    人走出攤販查看，被告並翻出自己口袋表示沒有收到，告訴
    人父親即自收銀處拿出1張500元交給被告，被告收下後即騎
    乘機車離去。又當日天氣晴，觀察告訴人攤位棚架的帆布邊
    緣及隔壁攤位覆蓋衣服之塑膠袋緣，可知當時並無明顯大風
    ；被告從右手收下紙鈔，到攤開雙手向告訴人表示少找錢期
    間，未見紙鈔掉落或飛走的情形，此有原審108年5月14日勘
    驗筆錄1份暨截圖照片4張、108年7月17日勘驗筆錄1份（原
    審卷第35至36頁、第39至40頁、第59至60頁）附卷可佐。上
    揭錄影畫面固未顯示告訴人交付被告之4張鈔票總額為多少
    ，然其張數與告訴人前揭證述係拿取500元1張及100元3張找
    錢予被告之張數相符，且與一般交付1,000元購買200元物品
    ，應找錢3張100元及1張500元之常識相符，故堪信告訴人上
    揭證述找800元（500元1張及100元3張）予被告一節，應為
    真實可採。又依上揭勘驗結果所示，自被告收下告訴人找錢
    所交付之4張紙鈔，到攤開雙手向告訴人表示少找1張500元
    鈔票期間，並無可吹走物品或紙鈔之大風，亦未見到有紙鈔
    掉落或飛走情形之情形，顯然被告於收取800元後，並無其
    他任何因素足使被告誤認告訴人少找500元，然被告於做出
    以左手拿取物品放入左邊褲頭之動作後，旋攤開雙手，向告
    訴人之父親表示少找500元，亦即僅收取3張鈔票，自堪認被
    告於收取告訴人所交付之4張鈔票共計800元後，以左手拿取
    物品放入左邊褲頭之動作，實係以左手將500元鈔票1張塞入
    左側褲頭之動作，致告訴人之父親於被告攤開雙手時，僅能
    見到3張鈔票，故足認告訴人上揭指述，應為真實可採。則
    被告以上揭方式，向告訴人及其父親謊稱少找500元云云，
    致其等因而陷於錯誤，再交500元予被告，主觀上自有意圖
    為自己不法所有之詐欺之故意，客觀上亦有施用詐術，致告
    訴人陷於錯誤而之交付500元之行為，其有詐欺取財犯行，
    應堪認定。
  4.被告雖辯稱：告訴人找伊4張100元鈔票後，伊有將1張100元
    鈔票還給告訴人；又伊當時收到告訴人第一次找錢時，左手
    是去拉褲頭，不是把500元鈔票藏到左側褲頭內云云，然觀
    諸上揭現場錄影光碟勘驗結果，並未顯示被告於收取告訴人
    交付之4張鈔票後，有返還1張鈔票予告訴人之情，況被告將
    左手伸入褲頭前，左側褲頭高度並無較右側褲頭低的情形，
    且被告係以左手伸入褲頭，並無將左側褲頭拉高的動作一節
    ，亦有原審108年7月17日勘驗筆錄1份（原審卷第59至60頁
    ）在附卷可佐，再衡以被告先以雙手收取告訴人交付之4張
    紙鈔，於左手伸入褲頭後，再攤開雙手時則僅餘3張鈔票，
    堪信被告左手伸入褲頭之動作，係為藏放1張500元紙鈔，而
    非僅為拉扯褲頭，被告上揭所辯，自難採認。
  5.綜上，足認被告於上揭時地，確有詐欺取財之犯行。本案事
    證明確，被告犯行堪以認定，應予依法論科。
三、論罪  
  ㈠核被告所為，係犯刑法第339條第1項之詐欺取財罪。
  ㈡被告前因公共危險案件，經臺灣新北地方法院以106年度交簡
    字第2328號判決判處有期徒刑6月，於107年2月14日易科罰
    金執行完畢，此有本院被告前案紀錄表1份在卷可稽，其受
    有期徒刑執行完畢後，5年以內故意再犯本案有期徒刑以上
    之詐欺取財罪，為累犯，並依司法院大法官會議釋字第775
    號解釋意旨，審酌被告於前案執行後，僅半年時間即犯本案
    ，堪信其刑罰反應力薄弱，且如加重其法定最低度刑，尚不
    至於使「行為人所受的刑罰」超過「其所應負擔罪責」，爰
    依刑法第47條第1項規定加重其刑。
四、被告向告訴人所詐取之500元，為其犯罪所得，迄今亦未發
    還告訴人，應依刑法第38條之1第1項前段、第3項之規定宣
    告沒收，於全部或一部不能沒收或不宜執行沒收時，追徵其
    價額。
五、駁回上訴之理由
  ㈠原審本於同上見解，認定被告前揭犯行，罪證明確，論以刑
    法第339條第1項之詐欺取財罪，並審酌被告不思循正當途徑
    獲取所需，為供己之用詐取告訴人金錢，所為應予非難，兼
    衡其犯罪之動機、目的、手段、國中畢業之智識程度、生活
    經濟狀況、所獲利益、未與告訴人達成和解並賠償損失及否
    認之犯罪態度等一切情狀，量處拘役30日，並諭知易科罰金
    之折算標準，且就未扣案之犯罪所得500元宣告沒收，於全
    部或一部不能沒收或不宜執行沒收時追徵其價額。其認事用
    法，均無違誤，量刑亦屬允當，應予維持。
 ㈡被告上訴意旨略以：1.被告收取4張100元鈔票後，有返還1張1
   00元鈔票予告訴人，且當時被告是在拉左邊褲頭，不是將500
   元藏放左側褲頭內；2.被告因為本案開庭所花費之心力、金
   錢，已經不只500元，正因為被告沒有拿取500元，才會花費
   這麼多心力及金錢來證明清白，也不願與告訴人和解。綜上
   ，請求撤銷原判，為被告無罪之諭知云云。
 ㈢然查：被告上訴理由1.所指，與事實不符，不應採信，此業據
   本院指駁說明如前，被告執此否認犯行，提起上訴，顯無理
   由。另參以被告所犯詐欺取財犯行，法定本刑為「5年以下有
   期徒刑、拘役或科或併科50萬元以下罰金」，不可謂不重，
   又告訴人請求被告民事賠償金額為13,200元一節，亦為被告
   於原審審理中所不否認（原審卷第61頁），則被告為期免除
   刑責及民事賠償責任，自有否認犯行之動機，且否認利益亦
   超過500元，縱其事後花費之訴訟心力及金錢已超過500元，
   亦無從據以反推被告未為本案詐欺取財犯行，被告上訴理由2
   所指，亦無理由，自應予駁回。
據上論斷，應依刑事訴訟法第368條，判決如主文。
本案經檢察官賴建如偵查起訴，經檢察官許鈺茹到庭執行公訴。
中　　華　　民　　國　　109 　年　　1 　　月　　9 　　日
                  刑事第十九庭  審判長法　官  曾淑華
                                      法　官  王美玲
                                      法　官  俞秀美
以上正本證明與原本無異。
不得上訴。
                                      書記官  呂修毅
中　　華　　民　　國　　109 　年　　1 　　月　　10　　日